【裁判字號】    90,上易,2052
【裁判日期】    900831
【裁判案由】    妨害名譽
【裁判全文】
臺灣高等法院刑事判決                  九十年度上易字第二五二號
    上 訴 人
    即自訴人  丙 ○ ○
    自    訴
    代 理 人  丁 ○ ○
    被    告  戊 ○ ○
    選    任  徐 維 良
    辯 護 人  黃 靜 嘉
              楊 佩 怡
右列上訴人因被告妨害名譽案件，不服台灣台北地方法院九十年度自字第一七０號，
中華民國九十年五月四日第一審判決，提起上訴，本院判決如左：
    主   文
上訴駁回。
    理    由
一、自訴意旨如附件自訴狀影本所載。
二、按犯罪事實應依證據認定之，無證據不得推定其犯罪事實；又不能證明被告犯罪
    者，應諭知無罪之判決，刑事訴訟法第一百五十四條、第三百零一條第一項前段
    分別定有明文。又事實之認定，應憑證據，如未能發現相當證據，或證據不足以
    證明，自不能以推測或擬制之方法，為裁判基礎，最高法院四十年台上字第八六
    號亦著有判例。而刑法上之誹謗罪，係以行為人意圖散布於眾，而對不特定之多
    數人指摘或傳布足以毀損他人名譽之事，為其構成要件，如行為人僅傳達一定之
    事項於特定人，即難以該罪相繩。
三、本件自訴意旨認被告戊○○涉有妨害名譽罪嫌云云，無非以被告戊○○確曾書寫
    足以毀損自訴人名譽之文書，放置在公司走道公文架之最上面，使公司員工或前
    往洽公之不特定人所得共聞共見，而散布於眾為其論據。訊據被告戊○○固不否
    認其有書寫前開文書以通知自訴人，惟堅詞否認其有何妨害自訴人名譽犯行，辯
    稱：其係任職於美商二十世紀福斯公司台灣分公司業務經理，而業務部僅有其與
    自訴人及乙○○等員工，自訴人負責公司片庫管理員，因其座位與自訴人及乙○
    ○相距甚遠，故平日其指派工作及與自訴人、乙○○連繫，均以書寫字條或文書
    放置於其座位前方公司走道旁之公文架上，自訴人、乙○○平時均會至該公文架
    上自行拿取其交辦或連繫用之字條或文書辦理，該公文架下端係放置已辦過公文
    之用，上面則係放置其交辦文書之用，並書寫自訴人、乙○○個人名條供識別之
    用，該處係公司內部走道及公文架，並非公司公佈欄，亦非公司供人員出入之處
    ，實係業務部放置公文之處所，屬非公開場所，其無意圖散布於眾而放置該文書
    之故意，且其所以書寫該文書，係因「怒海潛將」影片訂於八十九年十二月二十
    一日上映，其於同年月十八日即交待自訴人前往新聞局辦理執照，然自訴人遲至
    二十日下班之際，尚未前往領取執照，故始書具該文書通知自訴人，同時要求另
    一職員乙○○翌日上班前先至新聞局領取執照，該文書係屬其對下屬行使監督權
    並對公司負責之合理行為，並未毀損自訴人名譽等語。
四、經查：
(一)本件被告戊○○固不否認其確有於前揭時、地書具前開文書放置在公司走道公文
    架上以通知自訴人云云，而該公文架放置之位置，係在美商二十世紀福斯公司台
    灣分公司大門進門後之右側被告戊○○辦公室前方另一職員甲○○坐位前置物櫃
    上方，為三層二排式黑色盒式公文架（見原審卷第二十九頁照片），各層、排之
    公文架內均放置有該公司來往公文，該公文架顯屬美商二十世紀福斯公司台灣分
    公司內部供為放置往來公文之處，亦據證人乙○○即該公司業務部職員結證：「
    （問：那張字條放置的地方是何用處？）、我們傳達公文都是放在文件架那邊。
    」等語（見原審卷第五十二頁），另證人即該公司職員周金華於原審亦證稱：「
    以此（公文架）傳達公文，作為聯絡之用，公司另有佈告欄在他處，才是公佈給
    全公司看的。」等語（見原審卷第五十二頁），証人即該公司職員甲○○、楊淑
    麗於本院調查時亦分別供稱該公文架係企劃部及業務部門放置公文及新聞稿的地
    方等語（見本院卷第二十九頁），互核大致相符，足證該公文架上確係被告供為
    與業務部員工平時聯絡業務之用無訛。至證人陳虎山雖於原審結證稱：「那不是
    公文架，是放廣告單用的。」等語，惟陳虎山同時陳稱其已離開美商二十世紀福
    斯公司台灣分公司一年多，而陳虎山於離職後，被告戊○○始擺置業務部公文架
    ，供其與業務部屬聯絡之用，亦據被告戊○○於原審供明在卷，證人陳虎山所証
    顯與其離職後公司之實情不符，所供自不足採為被告不利之証據。又前開公文架
    既係被告戊○○擺置以放置業務部公文供為與其屬下即乙○○及自訴人聯絡之用
    ，即為供被告傳達一定之事項於特定人之處所，殊非傳達於不特定之多數人所用
    ，被告將其欲傳達於自訴人之文書置於該公文架上以通知自訴人，自難認其有欲
    藉此以散佈於眾之故意，所為與刑法上加重誹謗罪之構成要件已難該當。
(二)再觀諸被告戊○○係於該文書上記載：「趙先生：十二月十八日通知你要在十二
    月二十日星期三之前將「ＭＥＮ  ＯＦ  ＨＯＮＯＲ」正本執照四十七張拿給我
    ，直到今早十二月二十一日我尚未拿到，這是非常急的事情，因為十二月二十一
    日早上開始要出首輪所有外埠戲院，我已通知小許今早去拿，這是個嚴重的延誤
    。此延誤也嚴重的影響公司出片。（ＰＳ．執照新聞局在十八日就已作好）」等
    語，而自訴人確曾於同年月十八日及十九日承被告戊○○之指示前往新聞局繳納
    「ＭＥＮ  ＯＦ  ＨＯＮＯＲ」乙片之執照費用，有該局自行繳納款項統一收據
    影本二份在卷可憑（見原審卷第九頁、第十一頁），直至首輪戲院預計於同年月
    二十一日上片前一日即同年月二十日下班前，自訴人尚未前往新聞局領取前開執
    照供翌日影片上映之用，被告始指示業務部另一職員乙○○於翌日上班前先行前
    往新聞局領取執照供上映之用，同時書具該文書放置在公文架上通知自訴人，洵
    係主管對下屬未依限完成指派工作所為之指示，殊難因此遽指被告係在誹謗自訴
    人。另本院依職權函請行政院新聞局查明有關「怒海潛將」乙片有關執照之申領
    乙節，據行政院而聞局函覆稱：「：『怒海潛將』於八十九年十二月十九日所提
    出之添照申請，本局係於十二月二十日核准發照。另本局對於民眾申請案件，基
    於便民原則，均採隨到隨辦方式辦理。進口商依規定申請各該電影第二支拷貝以
    後方准演執照，係採逕行比照各該電影片第一支拷貝准演執照內容影印核發。」
    等語，有該局九十年八月十六日（九０）正影二字第一０九九四號函乙份在卷可
    稽，雖該局漏未將十二月十八日申領執照部分一併函覆，然行政院新聞局基於便
    民要求，對第一支拷貝以後之准演執照，既採隨到隨辦方式，並以影印第一支拷
    貝准演執照方式核發，則自訴人於十二月十八日及十九日前往繳納費用申領第二
    支拷貝以後之准演執照時，依行政院新聞局前開函覆所示，自訴人自可由新聞局
    採「隨到隨辦，並影印第一支拷貝准演執照方式」，於當日領取各該准演執照，
    參諸証人乙○○及己○○亦為大致相同之供述，足徵被告戊○○在該文書上所載
    ，並無虛捏事實以指摘或傳述足以毀損自訴人名譽之事等誹謗自訴人之故意與行
    為，洵彰彰明甚。
五、綜上所論，足徵被告戊○○所辯尚堪採信，此外，復查無其他積極證據足資證明
    被告戊○○有何自訴意旨所指妨害名譽犯行，其犯罪自屬不能証明，原審依調查
    証據所得，綜理全案辯論意旨，據而為被告戊○○無罪之諭知，依法洵無不合，
    自訴人上訴意旨仍執陳詞認被告犯罪，指摘原判決不當，要無理由，應駁回其上
    訴。
六、據上論斷，應依刑事訴訟法第三百六十八條，判決如主文。
中      華      民      國     九十     年      八      月    三十一    日
                            臺灣高等法院刑事第十六庭
                                審判長法  官  許  增  男
                                      法  官  蔡  彩  貞
                                      法  官  黃  鴻  昌
右正本證明與原本無異。
不得上訴。
                                      書記官  黃  千  鶴
中      華      民      國     九十     年      八      月    三十一    日


司法院資訊處製作；財團法人民間司法改革基金會備份。
